【裁判字號】    96,海商,3
【裁判日期】    981016
【裁判案由】    損害賠償
【裁判全文】
臺灣臺中地方法院民事判決               96年度海商字第3號
原      告  Fu&Lee Coal Holding Co., Ltd.
法定代理人  丙○○
訴訟代理人  林昇格律師
複代理人    林淑娟律師
複代理人    庚○○
被      告  明台產物保險股份有限公司
法定代理人  丁○○
訴訟代理人  許志勇律師
被      告  甲○○○○○○○○.
                        Eng.
法定代理人  乙○○○○○ ○○.
被      告  Aceline Shipmanagement Pte. Ltd.
                        Eng.
法定代理人  OK In Soo.
被      告  SK Shipping (Singapore) Pte. Ltd.
                        Pla.
法定代理人  OK In Soo.
上列二人共同
訴訟代理人  劉貞鳳律師
上列當事人間請求損害賠償事件，本院於民國98年9月28日言詞
辯論終結，判決如下：
    主      文
被告明台產物保險股份有限公司應給付原告美金貳萬伍仟柒佰陸
拾玖點貳陸元，及自民國96年2月8日起至清償日止按週年利率百
分之五計算之利息。
被告SK Shipping (Singapore) Pte. Ltd.應給付原告美金壹萬
柒仟肆佰玖拾參點參壹元，及自民國97年5月22日起至清償日止
按週年利率百分之五計算之利息。
前項被告SK Shipping (Singapore) Pte. Ltd.給付時，於其給
付範圍內，被告明台產物保險股份有限公司免給付義務。
原告其餘之訴駁回。
訴訟費用由被告明台產物保險股份有限公司、被告SK Shipping
(Singapore) Pte. Ltd.連帶負擔百分之六，餘由原告負擔。
本判決第一項於原告以美金捌仟陸佰元為被告明台產物保險股份
有限公司供擔保後，得假執行。但被告明台產物保險股份有限公
司以美金貳萬伍仟柒佰陸拾玖點貳陸元為原告預供擔保，得免為
假執行。
本判決第二項於原告以美金伍仟玖佰元為被告SK Shipping
(Singapore) Pte. Ltd.供擔保後，得假執行。但被告SK
Shipping (Singapore) Pte. Ltd.以美金壹萬柒仟肆佰玖拾參點
參壹元為原告預供擔保，得免為假執行。
原告其餘假執行之聲請駁回。
    事實及理由
壹、程序事項：
    被告甲○○○○○○○○ ○○○○○○○○○○○ ○○○（以下簡稱Excellent公司
    ）經合法通知，未於言詞辯論期日到場，核無民事訴訟法第
    386條各款所列情形，爰依原告之聲請，由其一造辯論而為
    判決。
貳、兩造爭執要旨：
  一原告主張：
    (一)原告於民國95年1、2月間自印尼進口煤炭一批計32,563公
      噸（以下稱系爭貨物），並交由被告等人以ASIAN PRIME
      輪（以下稱系爭船舶）運送，被告等人並簽發清潔之載貨
      證券，嗣後為貨主即原告持有而據以辦理提貨。而系爭船
      舶於95年2月10日抵達台灣台中港，竟發現該批貨物發生
      短少濕損情事，原告因而受有美金431,346.18元之損害，
      此有濕損計算表可稽。而按原告起訴時之匯率@33.162計
      算，折合新臺幣為14,314,032元。
    (二)按海商法上所稱之船舶所有人包含船舶所有權人、船舶承
      租人、經理人及營運人，此觀海商法第21條第2項即可明
      瞭。被告Excellent公司為系爭船舶之船舶所有人，被告
      Aceline Shipmanagement Pte. Ltd.（以下簡稱Aceline
      公司）i為系爭船舶之船舶經理人，被告SK Shipping
      (Singapore) Pte. Ltd.（以下簡稱SK公司）為系爭船舶
      之船舶承租人，則依海商法第21條第2項之規定，被告
      Excellent公司、Aceline公司及SK公司為海商法上所稱之
      船舶所有人及運送人。本件載貨證券係明載為代理人為船
      長所簽發，而船長係為被告Excellent公司、Aceline 公
      司及SK公司之受僱人，被告Excellent公司、Aceline公司
      及SK公司自應均為系爭貨物之運送人。而按海商法第74條
      第1項規定：「載貨證券之發給人，對於依載貨證券所記
      載應為之行為，均應負責。」又船舶之所有人及運送人須
      使船舶具有適航、適載之能力，並對貨物之裝載、卸載、
      搬移、堆存、保管、運送及看守，應為必要之注意及處置
      ，此於海商法第62條、第63條定有明文。被告Excellent
      公司、Aceline公司及SK公司為海商法上所稱之船舶所有
      人及運送人，並對本件貨物簽有載貨證券，自應依海商法
      第62條、第63條及第74條規定，對系爭貨物在運送中負其
      應盡之義務。然被告及其受僱人等卻疏未注意保管、運送
      貨物，致貨物發生嚴重濕損情事，其已不法侵害貨主即原
      告之所有權，自應負債務不履行損害賠償責任。又按民法
      第184條第1項前段規定：「因故意或過失，不法侵害他人
      之權利者，負損害賠償責任。」且民法第188條規定：「
      受僱人因執行職務不法侵害他人之權利者，由僱用人與行
      為人負連帶損害賠償責任。」另民法第185條規定：「數
      人共同不法侵害他人之權利者，共同負連帶損害賠償責任
      。」經查，被告Excellent公司、Aceline公司及SK公司對
      於系爭船舶之船長及海員係有監督管理之責，其即為系爭
      船舶之船長及海員之僱用人，然因船長及海員等受僱人卻
      疏未注意保管、運送貨物，致貨物發生嚴重濕損情事，其
      已不法侵害貨主之權利，已合致於上述法律之規定，自應
      負連帶侵權行為之損害賠償責任。
    (三)原告就系爭貨物已向被告明台產物保險股份有限公司（以
      下簡稱明台公司）投保貨物保險，系爭貨物既然於保險期
      間發生短少濕損，被告明台公司自應就系爭受損貨物負理
      賠責任。而依原證6公證報告所示，系爭貨物於開艙時查
      覺第1艙、第2艙周遭嚴重滲水，第3、4、5艙也遭受滲水
      ，則依協會貨物保險B條款第1條第1項2.3款（學者姚玉麟
      所著之「貨物運輸保險的理論與實務」，如原附件一）規
      定：「本保險承保因海水、湖水或河水之侵入，船舶、駁
      船、封閉式運輸工具、貨櫃、貨箱或儲貨處所所引起的損
      失。」及協會貨物保險B條款第1條第8項規定：「本保險
      自所保貨物離開本保險單所載起運地點的倉庫或儲存處所
      時開始生效，並於通常的運輸過程中繼續有效，以起運輸
      至本保險單所載目的地之受貨人或其他最終倉庫或儲存處
      所。」系爭貨物是因海水侵入船舶，且是於承保期間發生
      ，顯見系爭損害確為系爭保險單所承保之範圍，原告自得
      依此向被告明台公司為本件請求。而按依保險法第34條規
      定：「保險人應於要保人或被保險人交齊證明文件後，於
      約定期限內給付賠償金額。無約定期限者應於接到通知後
      十五日內給付之。保險人應可歸責於自己之事由致未在前
      項規定期限內為給付者，應給付遲延利息年利一分。」經
      查，原告已將證明文件交予被告明台公司，然被告明台公
      司並未於十五日內給付，故其遲延利息應以年息百分之十
      以為計算。
    (四)觀諸原證6之公證報告係明載第1艙、第2艙之損害數量為
      20%，減損之價值為10%；第3、4、5艙之損害數量為5%，
      減損之價值為10%，顯見系爭貨物確係受有濕損。又該公
      證報告其第1項檢查中第3點說明即已載明：系爭貨物其第
      1艙及第2艙已水濕嚴重，故台灣化學纖維股份有限公司（
      以下簡稱台化公司）及南亞塑膠工業股份有限公司（以下
      簡稱南亞公司）已拒絕該水濕部分，而由原告從其煤廠出
      貨，共計出貨5,507.97公噸，故可知系爭受損貨物，台化
      公司及南亞公司所拒絕受領數量為5,507.97公噸。再台化
      、南亞公司所扣除賠償金係為US$154,897.62，尚有貨款
      US$2,751.43未付。按依台化、南亞公司與原告之報價單
      上係載明熱質部分倘有不足為其罰金之計算方式，且其上
      亦載明餘款10%於卸完貨後30天內付清。經查，系爭貨物
      出貨予台化公司之部分為17,563公噸，而依進廠時台化公
      司之檢驗發現熱質部分係有不足，而依報價單上之計算方
      式總計罰金為US$101,735.68（754×48.323/6,290×17,5
      63=US$101,735.68，依匯率換算@32.40即為NT$3,296,236
      ），此有檢驗表索賠處理單；另查，出貨予南亞公司部分
      為15,000公噸，依進廠時台化公司之檢驗發現熱質部分係
      有不足，而依報價單上之計算方式，總計罰金為US$53,16
      1.94（454×48.4/6,200×15,000=US$53,161.94），此有
      檢驗表及索賠處理單可稽。系爭貨物係以單價US$48.4賣
      予台化、南亞公司，依報價單所尾款總計為US$157,604.9
      2（US$48.4×32563×10%=US$157,604.92），台化、南亞
      公司就此主張扣抵前述之罰金，仍尚餘US$2,707.3之貨款
      （US$157,604.92-US $154897.62=US$2,707.3）尚未給付
      。基上，顯見原告確因系爭濕損情事受有損失。
    (五)按民法第197條第1項規定：「因侵權行為所生之損害賠償
      請求權，自請求權人知有損害及賠償義務人時起，二年間
      不行使而消滅。自有侵權行為時起，逾十年者亦同。」經
      查，系爭貨物係於航行途中遇到大風浪，且因船上人員未
      蓋帆布而導致濕損，然究竟何人為侵權行為人，原告並無
      法知悉，依上開規定，時效自無從進行。且該蓋帆布之行
      為應非船長職務，故被告Aceline公司及SK公司主張原告
      未對侵權行為人船長請求，則請求權已罹於時效部分，自
      不足採。又最高法院43年台上字第752號判例謂：「侵權
      行為，即不法侵害他人權利之行為，屬於所謂違法行為之
      一種，債務不履行為債務人侵害債權之行為，性質上雖亦
      屬侵權行為，但法律另有關於債務不履行之規定，故關於
      侵權行為之規定，於債務不履行不適用之。民法第231條
      第1項，因債務遲延所發生之賠償損害請求權，與同法第
      184條第1項，因故意或過失不法侵害他人之權利所發生之
      損害賠償請求權有別，因之基於民法第231條第1項之情形
      ，所發生之賠償請求權，無同法第197條第1項所定短期時
      效之適用，其請求權在同法第125條之消滅時效完成前，
      仍得行使之，應為法律上當然之解釋。」茲原告起訴時，
      亦已對被告Aceline公司及SK公司依債務不履行為本件請
      求，則關於侵權行為之規定，於債務不履行不適用之，故
      原告仍得依債務不履行之規定為本件請求。
    (六)並聲明：1.被告明台公司應給付原告美金431,346.18元或
      新臺幣14,314,302元，及自起訴狀繕本送達之翌日即96年
      2月8日起至清償日止按年息百分之十計算之利息；2.被告
      Excellent公司、Aceline公司及SK公司應連帶給付原告美
      金431,346.18元或新臺幣14,314,302元，及自起訴狀繕本
      送達被告之翌日即97年5月22日起至清償日止按年息百分
      之五計算之利息；3.上述第一項、第二項被告已為給付者
      ，其他項被告於給付範圍內免給付之義務；4.訴訟費用由
      被告連帶負擔；5.願供擔保，請准宣告假執行。
  二被告明台公司抗辯：
    (一)海商法第129條規定：「保險人對於保險標的物，除契約
      另有規定外，因海上一切事變及災害所生之毀損滅失及費
      用，負賠償責任。」ICC(B)條款第1條規定：「本保險承
      保下列危險…：1.1保險標的物之喪失、毀損合理歸因於
      下列事故所致…。1.2因下列原因所致之保險標的物之喪
      失、毀損…。1.3裝上或卸離船舶或駁船過程中，摔落或
      從船上掉入水中而發生的整件貨物全損。」由前開規定可
      知，於保險標的物因承保事故之發生而毀損、滅失時，被
      告明台公司始負賠償責任。換言之，若保險標的物未毀損
      、滅失，被告明台公司即不負賠償責任。茲原告主張因系
      爭貨物於卸載時發現有潮濕，故受有損壞云云。惟基於下
      列理由，原告此項主張並不可採：
      1.證人戊○○證稱：「煤炭本身就有不同程度的淡水。」
        因此不能因為系爭貨物潮濕，即遽而認定系爭貨物受有
        濕損。又系爭貨物於卸載時雖潮濕，但得以曝曬方式將
        其所含之水份去除，此為眾所週知之事。系爭潮濕之5,
        507.9噸煤炭送到熲原股份有限公司公司（以下簡稱熲
        原公司）露天堆置場後，經過7、8日曝曬始交付予台化
        、南亞公司，基於買受人台化、南亞公司願意收受該批
        貨物，足可證明該批貨物之水分已經去除。基上，系爭
        貨物並未因潮濕而受損。
      2.本件台化、南亞公司係無異議收受裝載於第3、4、5船
        艙之貨物，因此可證明第3、4、5船艙之貨物於交付時
        並未受潮。而依台化公司出具之「材料檢驗表」記載，
        2月11日至17日、20日收受貨物之熱值為5536kcal/kg
        （以下單位省略），較買賣契約約定之6300低，亦較裝
        載港之熱值6290低。惟台化公司2月11日至17日、20日
        收受之貨物皆係裝載於第3、4、5船艙，而如前所述，
        該三個船艙之貨物於卸載時並未受潮，則綜合前述事實
        ，可證明系爭貨物之熱值不符合買賣契約規定，係因貨
        物本身固有瑕疵所致，並非海上運送途中遭外力介入所
        致，因此與運送人及保險人無涉。
      3.依南亞公司出具之「材料檢驗表」記載，貨物之熱值分
        別為5744、5748，因其記載之到貨日為95年3月1日，故
        可推知其檢驗之貨物應係2月27、28日收受之貨物，而
        該二日收受之貨物係潮濕之貨物（裝於第1、2號船艙）
        。依前開檢驗報告，本件受潮之貨物，經過7、8日曝曬
        後，其熱值並未低於未受潮之貨物（裝於第3、4、5船
        艙），由此事實足可證明，本件貨物之熱值，並未因受
        潮而受影響。因此可知，貨物熱值之不符合買賣契約規
        定，係貨物本身固有瑕疵所致，與運送人及保險人無涉
        。
    (二)退而言之，系爭貨物縱使因受潮而使熱值降低，被告明台
      公司亦無庸負賠償責任：
      1.系爭貨物之投保條件係ICC(B)條款，而依ICC(B)條款第
        1條規定，系爭貨物之受損必須因特定事故所致，被告
        明台公司始負賠償責任。惟迄今原告並未證明系爭貨物
        之潮濕受損（假設有之）係因ICC(B)條款第1條規定之
        何種事故所致，因此原告並未證明本件保險事故已發生
        ，既無保險事故發生，原告自無權向被告明台公司請求
        給付保險金。
      2.細繹原告之陳述，似主張系爭貨物之潮濕受損是因海水
        滲入船艙所致。惟不論係台化、南亞公司所委託之國泰
        公證公司，或熲原公司所指派之英德可公證公司所出具
        之公證報告，均未記載本件潮濕貨物所含之水份係海水
        。再者，船艙內貨物之潮濕，有可能是海上航行途中雨
        水滲入所致，亦有可能是因船舶壓艙水滲入所致，並非
        只有海水滲入此一原因而已。因此，在無確切之證據足
        以證明系爭貨物之潮濕是因海水滲入船艙所致以前，不
        能率於認定系爭貨物之潮濕受損是因海水所造成。
      3.證人辛○○雖證稱船艙打開時有用溴化銀作檢測，故確
        認系爭貨物中之水分為海水云云。惟熲原公司並未委託
        英德可公證公司對貨物中所含之水份作檢驗，故依公證
        實務上慣例，英德可公證公司指派之辛○○即不會作此
        項檢測（公證費係依受託公證項目計算）；其次，依公
        證慣例，公證公司人員若果真有用溴化銀檢測貨物所含
        水份成份，定會將其檢測結果記載在公證報告上，且會
        拍照存證，惟原證六號英德可公證公司製作之公證報告
        ，並未記載系爭貨物所含之水份為海水，且未檢附任何
        照片可供查證。綜上，辛○○前揭供述顯非事實，應不
        足採信。
    (三)按海商法第138條規定：「貨物損害之計算，依其在到達
      港於完好狀態下應有之價值，與其受損狀態之價值比較定
      之。」準此，保險人對於保險標的物受損時應負之賠償責
      任，係以保險標的物在到達港完好狀態時之價值，與受損
      狀態時之價值之差價為計算標準。亦即保險人所負之賠償
      責任，只限於保險標的物因毀損所減損之價值，並不包括
      被保險人所喪失之期待利益或保險標的物本身以外之損失
      （例如應賠償予買受人之違約）。查原告進口系爭貨物之
      目的係轉售予台塑關係企業（台化、南亞公司），因此原
      告所得請求賠償之金額，即應以系爭貨物在台中港卸載時
      完好狀態下台化、南亞公司應支付之價金，與在潮濕狀態
      下該二家公司支付之價金，兩者間之差價為計算標準。而
      依原證10號買賣契約第8條規定，系爭貨物之基礎價格雖
      為每噸美金48.4元，但依第9條規定，系爭貨物之實際單
      價應依熱值作調整。基此，因系爭貨物在裝載港之熱值只
      有6290，較買賣契約約定之6300低，故依買賣契約第9條
      規定，系爭貨物之單價為每噸48.323元（計算式：48.4元
      ×《6,300-6,290》÷6,300=48.323元）。以每噸48.323
      元為計算標準，台化公司收貨數量17,563噸，應支付之價
      金為848,696.85元（計算式：48.323元×17,563=848,696
      .85 元）；南亞公司收貨物數量為15,000噸，應支付之價
      金為724,845元（計算式：48.323元×15,000＝724,845）
      。而依原告致台塑企業總管理處函記載，台化、南亞公司
      均已給付前開價金之九成（90%）。既然原告進口系爭貨
      物係為出售予台化、南亞公司，因此若原告可取得全部價
      金，即不能認為受有損失。如前所述，依買賣契約第8、9
      條規定，系爭貨物於完好狀態下每噸售價為48.323元，而
      台化、南亞公司已給付90%價金，因此原告未取得之價金
      ，只剩價金之10%即157,354.18元。而依被證3號記載，台
      化、南亞公司並非拒付該剩餘之一成價金，而係主張因原
      告交付之貨物品質異常，向原告求償154,853.35元。綜上
      ，縱使原告因系爭貨物潮濕而受有損失，所受之損失至多
      為台化、南亞公司求償之154,853.35元。
    (四)系爭貨物買受人台化、南亞公司向原告請求賠償之金額共
      計154,853.35元（台化公司：83,520.85元，南亞公司：
      71,332.5元）。其計算標準為：(1)以取樣貨物之檢驗熱值
      5,681為計算標準。(2)應付款單價：48.4元×5,681/6300
      =43.6445元。(3)每噸扣款金額：48.4元-43.6445元=4.755
      5元。(4)台化公司收料17,563噸，每噸扣4.7555元，扣款
      金額為83,520.85元。(5)南亞公司收料15,000噸，每噸扣
      4.7555元，扣款金額為71,332.5元。而台化、南亞公司雖
      向原告請求賠償154,853.35元，惟基於下列理由，原告依
      法無權請求被告賠償該金額：
      1.台化、南亞公司前開求償金額，係依據渠等依與原告間
        之契約關係，但原告對被告請求之依據，係運送契約及
        保險契約，兩者之法律關係不同，因此原告縱使對台化
        、南亞公司負有前開金額責任，原告亦無權向請求被告
        賠償該金額。蓋依運送契約及保險契約，被告只對原告
        因系爭貨物於海上運送期間毀損所受之損失負賠償責任
        ，對於原告非因系爭貨物毀損所受之損失，被告並不負
        責。
      2.台化、南亞公司前開求償金額，係以全部貨物32,563噸
        為計算基礎。惟依英德可公證公司（原證6號）及國泰
        公證公司出具之公證報告（被告SK公司提出之被證2號
        ）記載，系爭貨物卸載時潮濕之數量只有5,507.97噸，
        因此縱使被告應負責任，亦應以5,507.97噸為計算標準
        ，而非全部貨物數量32,563噸。
      3.台化、南亞公司前開求償金額，係以買賣契約約定之基
        礎價格48.4元及熱值6,300為計算基礎。惟系爭貨物在
        裝載港之熱值只有6,290，則系爭貨物縱使在海上運送
        途中未受潮，則其在台中港卸載時完好狀態下之熱值亦
        只有6,290，而依原證10號買賣契約第8、9條規定，系
        爭貨物之單價為48.323元，因此縱使台化、南亞公司對
        接收貨物取樣檢驗之熱值5,681為可採，則原告請求之
        金額，只能以系爭貨物在卸載港完好狀態下之熱值6,29
        0 及單價48.323元為計算標準。亦即原告得請求賠償之
        金額為系爭貨物熱值為6,290時之售價，與熱值為5,681
        時之售價之差額。基此，原告得請求賠償之每噸價額為
        4.6786元（計算式：48.323元×《0000-0000》÷6290=
        4.6786元）。
      4.綜上，縱使系爭貨物有潮濕受損，則其受損之數量應為
        5,507.9噸，而每噸減損之價額為4.6786元。故原告因
        系爭貨物潮濕受損所受之損失為25,769.2609元（計算
        式：4.6786元×5,507.9=25,769.2609元），此即為原
        告得請求賠償之金額。
    (五)原告雖主張其受損金額為431,346.18元，並提出原證22號
      為證，併主張依起訴日美金與新臺幣匯率1：33.162計算
      ，折合新臺幣14,314,302元，故被告應賠償此項金額云云
      。惟按：
      1.原告主張起訴日美金與新臺幣匯率為1：33.162，惟未
        提出任何證據。
      2.原證22號記載之請求項目、金額皆係原告自己所列，且
        原告並未提出任何證據證明之。因此，該文件所列之金
        額自不能遽於採信。
      3.原證22號所列之請求項目，除卡車運輸費（Trucking
        Cost）及倉租費（Stacking Rental）外，其餘項目皆
        依法無據：
        (1)就第1、2船艙貨物部份而言：
          處理濕損煤炭所需費用（The cost for Disposing
            for Wet Damage Coal）89,022.18元部分（即原證
            22號第1頁 (A)部份）：
            A.稅金(VAT)6,727.6元。惟不論貨物有無潮濕，進
              口貨物本即須繳納稅金，因此此金額與貨物有無
              潮濕無關。
            B.卸載濕損煤炭費用（Discharing Cost of Damag
              e Coal）9,721.57元。惟不論貨物有無潮濕皆須
              卸載，而須支出卸載費，因此此項費用亦與貨物
              潮濕無涉。
            C.卡車運輸運（Trucking Cost6,477.37元。此項
              費用係將潮濕貨物5,507.97噸運至熲原煤場之費
              用，可認為係必要費用。
            D.倉租費（Stacking Rental）11,015.94元。此項
              費用係堆置潮濕貨物所支出之費用，可認為係屬
              必要費用。惟原告應提出證據，證明伊有支出11
              ,015.94 元。
            E.清洗費（Coal Washing Process Cost for
               Getting Scrap Value）55,079.70元。原告並
               未提出任何證據，證明有此項費用之支出；且
               煤炭潮濕曝曬即可，並無庸清洗。
          貨物數量減少所受之損失（Cargo Lost Value）13
            4,552元部份（即原證22號第1頁 (B)部份）：依被
            證3、4號記載，原告可向台化、南亞公司請求給付
            全部貨物32,563噸之價金，因此原告自不會受有因
            系爭貨物短少之損失。況且台化、南亞公司向原告
            索賠之原因，係貨物熱值不足，並非貨物短少，則
            原告自不會受有貨物短少之損失，原告當然無權向
            被告請求賠償此金額。
          因系爭貨物濕損市價減損所受之損失（Market Pri
            ce Value reduced due to Wet Damage）67,276元
            部份（即原證22號第1頁 (C)部份）：依被證3號記
            載，系爭貨物每噸價格48.323元，該價格雖較買賣
            契約基礎價格48.4元低，惟該價格係以系爭煤炭裝
            載港之熱值6290（即於高雄港完好狀態時熱值），
            依買賣契約第9條規定調整計算所得之單價，並非
            因該貨物潮濕而減低價格。又買受人台化、南亞公
            司係依前開價格計付價金，系爭貨物並未因潮濕而
            減低價格。準此，原告前開請求自無理由。
        (2)就第3、4、5船艙貨物部分而言：
          依公證報告記載，第3、4、5船艙之貨物並未受潮
            ，因此原告以該三個船艙內之貨物受潮為由，請求
            賠償即屬無據。
          關於處理潮濕貨物所需費用（The cost for Dispo
            sing for Wet Damaged Coal）5,002.62元部分（
            即原證22號第2頁 (A)部份）：
            A.稅金(VAT)2,258.22元。凡進口煤炭即須繳納稅金
              ，與煤炭有無潮濕無關。因此，原告依法不得請
              求此金額。
            B.卸載費用（Discharing Cost of Damage Coal）
              1,647.01元。惟卸載貨物本即須支出卸載費，與
              貨物有無潮濕無涉，因此此項費用與系爭貨物之
              潮濕無相當因果關係，原告依法不得請求。
            C.卡車運輸費（Trucking Cost）1,097.38元。原
              告並未提出支付此項費用之證據，且如前所述，
              第3、4、5船艙之貨物並未潮濕，該三個船艙之
              貨物係直接運交台化、南亞公司，因此並無額外
              卡車運輸費之支出。
          貨物數量減少所受損失（Cargo Loss value）45,
            164.46元部份（即原證22號第2頁 (B)部份）：如
            前所述，台化、南亞公司索賠之原因，並非原告交
            付之貨物有短少，而係品質有異。因此原告並未受
            有貨物短少之損失，既然原告未受有此項損失，自
            無權向被告請求賠償此項金額。
          關於因系爭貨物濕損致市價減損所受之損失（Mark
            et Price Value reduced due to Wet Damage）
            90,328.92元部份（即原證22號第2頁 (C)部份）：
            如前所述，系爭貨物之價格並未減低，因此原告請
            求因系爭貨物濕損價格減損所受之損失自無理由。
      4.綜上所述，原證22號所列之請求金額，除為運送第1、2
        號船艙之潮濕貨物5,507.9噸至熲原堆置場所支出之卡
        車運輸費6,477.37元，及堆置該潮濕貨物所須之倉租費
        11,015.94元（此項金額尚待原告舉證證明）外，其餘
        金額皆於法無據，原告依法無權請求。
      5.依被證3號記載，原告因出售系爭貨物，可向台化、南
        亞公司請求之價金為1,573,541.85元，而原告實際上亦
        已取得該價金之九成即1,416,187.67元，因此若認為原
        告得請求原證22號所列之金額431,346.18元，則原告將
        因系爭貨物之出售而取得1,847,533.85元（即自台化、
        南亞公司收取之九成價金1,416,187.67元＋原證22號所
        列求償金額431,346.18元），此金額較原告出售系爭貨
        物可取得之價金1,573,541.85元多出273,992元。如得
        一來，原告反而會因系爭貨物之潮濕受利，顯然與衡平
        原則有違。準此，原告請求被告賠償原證22號所列之金
        額413,346.18元，即顯不合法，亦不合理，而不應准許
        。
    (六)按海商法第126條規定：「關於海上保險，本章無規定者
      ，適用保險法之規定。」第150條規定：「（第1項）保險
      人應於收到要保人或被保險人證明文件後三十日內給付保
      險金額。（第2項）保險人對於前項證明文件如有疑義，
      而要保人或被保險人提供擔保時，仍應將保險金額全部給
      付。」又保險法第34條規定：「（第1項）保險人應於要
      保人或被保險人交齊證明文件後，於約定期限內給付賠償
      金額。無約定期限者，應於接到通知後十五日內給付之。
      （第2項）保險人因可歸責於自己之事由致未在前項規定
      期限內為給付者，應給付遲延利息年利一分。」綜合前開
      規定可知：
      1.海商法第150條第1項既然已明文規定保險人給付保險金
        之期間，係自收到要保人或被保險人證明文件後30日內
        ，則保險法第34條第1項規定即無適用之餘地。
      2.依海商法第150條第2項規定反面解釋，若保險人對要保
        人或被保險人提供之證明文件（應係指證明保險事故發
        生及損失金額之文件）有疑義，除非要保人或被保險人
        提供擔保，否則保險人即無應要保人或被保險人之要求
        給付保險金之義務。基此，海上保險人未依要保人或被
        保險人要求給付保險金，既然係依前開海商法之規定，
        自無保險法第34條第2項規定之適用，而應回歸民法第
        203條之適用。
      3.縱然海上保險有保險法第34條第2項之適用，若保險人
        係因對要保人或被保險人交付之證明文件有疑義，且要
        保人或被保險人未提供擔保，致保險人未於收到要保人
        或被保險人提供之證明文件30日內給付保險金，則因保
        險人未給付保險金係依據海商法第150條第2項之規定，
        係依據法律規定所為之行為，因此不能認定保險人未給
        付保險金有可歸責於自己之事由。否則豈不陷入法律一
        方面規定保險人無庸依被保人要求給付保險金，另一方
        面卻又認定保險人未給付保險金有可歸責之事由之矛盾
        現象。且保險人既然依法律規定不為保險金之給付，則
        保險人未給付保險金即係法律所賦予之權利，則保險人
        不為給付保險金，自然不屬可歸責於自己之事由。
      4.又保險法第34條第2項立法目的，係為避免保險人藉故
        推諉保險責任及遲延給付保險金，因此適用保險法第34
        條第2項之要件，必須要保人或被保險人已交齊證明文
        件。而所謂「交齊證明文件」，係指要保人或被保險人
        交付之文件，依一般客觀標準，已足以證明保險事故之
        發生及得請求之保險金額。基此，不能認為要保人或被
        保險人有交付證明文件，即認為其已交齊證明文件。蓋
        若要保人或被保險人交付之證明文件，依一般客觀標準
        判斷，無法證明保險事故之發生或得請求之保險金額，
        而仍強令保險人依被保險人之請求給付保險金，對保險
        人所課之責任未免過重，而對被保險人之保護則過當，
        且將迫使保險人將此不利益轉嫁至保費上，則對廣大之
        要保人亦屬不利。而原告起訴時所檢附之證據，除原證
        5號得以證明兩造間有訂立海上貨物運輸保險契約外，
        並無證據足以證明保險事故之發生及求償金額為何。蓋
        本件兩造間約定之保險條款為ICC(B)條款，被告明台公
        司只針對特定事故所造成之貨物毀損滅失負賠償責任，
        而原告提出之原證2號並未記載造成系爭貨物潮濕之原
        因，且未檢附任何證據證明其上所列之損失內容及金額
        為真，因此單憑原證2號並不足以證明系爭貨物有潮濕
        受損，更不足以證明其濕損係因海水滲入，亦無法證明
        原告確實受有其上記載金額之損失。因此不能僅依原證
        2號，即認為原告已交齊證明文件。又原告雖提出原證6
        號英德可公證公司製作之公證報告，惟該報告上並未記
        載貨物潮濕之原因係因海水滲入，且對其所記載之損失
        項目、金額未檢附任何證明文件，該公證報告之記載亦
        不足採信，因此亦不能證明原告已交齊證明文件。
      5.綜上，本件有關保險契約部分，應適用海商法之規定，
        而無保險法第34條第1、2項之適用。其次，縱有保險法
        第34條第2項之適用，亦因原告所交付之文件，無法證
        明系爭貨物之潮濕係因承保之事故所致，且無法證明受
        損金額，因此不能認為已交齊證明文件。故被告明台公
        司未給付保險金，非因可歸責於自己之事由，被告明台
        公司自無庸給付年息百分之十之遲延利息。
    (七)並聲明：1.原告之訴及假執行之聲請均駁回；2.訴訟費用
      由原告負擔；3.如受不利判決，願供擔保請准宣告免為假
      執行。
  三被告Aceline公司及SK公司抗辯：
    (一)被告SK公司為本件貨物之運送人，被告Aceline公司並非
      本件貨物之運送人：
      1.本件載貨證券不僅於右上角標明：「To Be Used with
        Charter-Parties」（中譯：與傭船契約併用），並於
        中間之貨物明細欄記載：「Freight Payable as per
        C/P」（中譯：依傭船契約給付運費），足見本件載貨
        證券係依該傭船契約運送貨物所簽發，原告與被告SK公
        司間之關係，自應以該傭船契約為準，此核諸海商法第
        60條第2項規定：「以船舶之全部或一部供運送為目的
        之運送契約另行簽發載貨證券者，運送人與託運人以外
        載貨證券持有人間之關係，依載貨證券之記載。」亦明
        。
      2.本件傭船契約之準據法為英國法，其第24條規定：「
        English law to apply.」（中譯：適用英國法）。而
        英國1971年海上貨物運送條例，係採1924年制定、1968
        年修正之海牙規則（即海牙威士比規則），依該規則第
        1條第（1）項及第3條第（3）項之規定，「運送人」係
        指與託運人訂立運送契約之船舶所有人或傭船人；運送
        人或船長或運送人之代理人收受貨物後，因託運人之請
        求，應發給載貨證券。足見依英國法，所謂之運送人，
        係指與託運人簽訂運送契約之人，而船長或運送人之代
        理人係為運送人簽發載貨證券，故本件載貨證券右下角
        簽名欄之記載：「As Agent PT. Bahana Utama Line
        Kotabaru for and on behalf of the Master Capt.
        Than Htut of MV Asian Prime」（中譯：代理人PT.
        Bahama Utama Line Kotabaru代理Asian Prime 輪船長
        Than Htut），即表示該載貨證券係船長代理人為運送
        人即被告SK公司所簽發。
      3.我國海商法亦仿海牙規則所採之「運送人載貨證券」制
        度，於第53條規定：「運送人或船長於貨物裝載後，因
        託運人之請求，應發給載貨證券。」故依我國法，本件
        載貨證券亦係船長代理人為運送人即被告SK公司所簽發
        ，與船東即被告Excellent公司無關，更與船舶經理人
        即被告Aceline公司無關。我國最高法院62年度台上字
        第2926號、67年度台上字第2067號及76年度台上字第
        2006號三件民事判決，亦採相同見解。
      4.本件載貨證券上並無被告Aceline公司之名稱，原告亦
        未提出以被告Aceline公司為運送人之契約，則原告僅
        以被告Aceline公司為本件船舶之經理人為由，主張被
        告Aceline公司亦應為本件貨物之濕損負運送人債務不
        履行責任云云，顯然於法不合。
      5.我國海商法第21條第2項係規定：「前項所稱船舶所有
        人，包括船舶所有權人、船舶承租人、經理人及營運人
        。」已明文限定於同條第1項所稱之船舶所有人始擴大
        解釋，其他條文自無適用之餘地。原告援引該項規定將
        同法第62條所稱之船舶所有人，擴大解釋為包括船舶經
        理人，並據以主張被告Aceline公司應負該法第62條船
        舶所有人之責任云云，顯然於法不合。
      6.綜上，系爭貨物之運送人為被告SK公司，並非船東即被
        告Excellent公司，亦非船舶經理人即被告Aceline公司
        。
    (二)向原告買受系爭貨物之台化公司及南亞公司，曾委託國泰
      公證公司於2006年2月11日至18日、20日、27日及28日，
      分別到船上、台中煤場、台化公司及南亞公司工廠檢查貨
      物，確定貨物在船上狀況良好，其中暫卸放在台中煤場的
      5,507.97噸貨物，亦於2006年2月27日及28日運交到台化
      公司及南亞公司工廠，並無原告所稱之濕損情事，則原告
      主張系爭貨物受有濕損云云，顯與事實不符而不可採。而
      系爭貨物並無濕損，原告自無債務不履行損害賠償請求權
      可言，被告SK公司雖為運送人，亦無賠償責任。Aceline
      公司及Excellent公司既非系爭貨物之運送人，亦非載貨
      證券之簽發人，對於系爭貨物運送，自無債務不履行損害
      賠償責任可言。又被告Aceline公司並非系爭船舶之營運
      人，而係管理船舶技術事項之經理人而已，此由原證3之
      安全管理證書係針對船舶之安全及預防污染所發，且本件
      貨載之傭船契約並非由其與原告所簽即明。原告並未舉證
      證明被告Aceline公司及被告SK公司、被告Excellent公司
      何人於何時、何地以何侵權行為導致貨物濕損，即空言主
      張該三公司應負侵權行為損害賠償責任，顯無理由。
    (三)原告以原證2之濕損計算表、原證6之公證報告、原證11及
      13之品質檢驗表、原證12及14之索賠處理單，主張其受有
      請求金額美金432,560.12元之損害，惟查：
      1.原證2之濕損計算表乃原告自己所製作，並不客觀公正
        ，且與原告用以佐證之原證6公證報告，內容不相符合
        ，被告否認其內容之真正。
      2.原證6之公證報告，無任何文件佐證，且與本件貨物之
        買受人台化公司及南亞公司委託國泰公證公司所做公證
        報告，內容不相符合，被告否認其內容之真正。
      3.原證11及13之品質檢驗表、原證12及14之索賠處理單，
        乃原告與其買方台化公司、南亞公司間買賣契約事項，
        自不能拘束非買賣契約當事人之被告。
      4.本件傭船契約及載貨證券均僅記載貨物為燃煤（Steam
        Coal），並無品質、成分或熱值之標示，則縱使系爭貨
        物經台化公司及南亞公司檢驗發現熱值不足，價值減少
        ，亦與運送人即被告SK公司無關，被告SK公司自無任何
        責任可言。
      5.系爭貨物縱有5,507.97噸因潮濕而暫卸到熲原公司之煤
        場空地，等乾燥後再交付給買受人台化公司及南亞公司
        ，但台化公司及南亞公司於同意收貨後，僅指示國泰公
        證公司依貨物之含水量調整貨重，並未指示其對貨物之
        品質為鑑定，足證貨物之潮濕只會影響貨重，不會影響
        品質，而台化公司及南亞公司也因此只向承保其貨物之
        友聯產物保險公司就國泰公證公司所調整之貨重分別請
        求理賠新臺幣774,814元及661,742元之短少損害而已。
        原告向被告SK公司及Aceline公司索賠貨物品質之損失
        ，顯無理由。
      6.依照原告所提出之買賣契約即原證10之報價單，其第13
        條明文規定：「如買方對品質有異議，應提出卸貨港之
        公證報告」，但買方台化公司及南亞公司並未提出公證
        報告，僅以自己製作之檢驗表及索賠處理單向原告請求
        熱值（發熱量）不足之賠償，顯不符合該第13條之規定
        ，原告自可拒絕賠償。原告若仍賠償，自僅屬原告與買
        方間之買賣契約事宜，與被告SK公司及Aceline公司無
        關，原告自不得向被告SK公司及Aceline公司求償。
    (四)依證人辛○○之證詞，可知其完全是根據委託人熲原公司
      之指示，依其提供之資料及數據，做成浸濕的5,507.97噸
      煤炭會因清洗而損失數量20%，價值減少10%之結論，完全
      無任何專業知識、經驗或證據佐證，亦乏公正客觀性，其
      更未親身目睹該浸濕煤炭之所謂清洗過程，則其所為之結
      論，自無可採。故英德可公證公司公證報告認為浸濕之5,
      507.97噸煤炭，其數量損失20%、價值減少10%，均非事實
      ，從而原告就此部分所為之請求，即其原證22第1頁之（B
      ）、（C）項所列金額美金134,552元及67,276元，均應予
      刪除。又辛○○稱船上第3、4、5艙之煤炭泡海水較不嚴
      重，也送到熲原煤場，他是依據熲原煤場提供之資料，評
      估此部分煤炭之品質損失5%、價值減少10%云云，惟第3、
      4、5艙煤炭根本未損失數量5%，價值也未減少10%，英德
      可公證公司公證報告所為品質損失5%、價值損失10%，及
      原證22第2頁之（B）（C）項所列金額45,164.46元及90,
      328.92元，均應予刪除。
    (五)本件船上第1、2艙煤炭縱曾遭海水浸濕，原告所受之損害
      ，最多亦只有原證22第1頁（A）項所載之卡車運費6,477.
      37元及煤場租金11,015.94元，合計17,493.31元而已，原
      告其餘請求應予駁回，謹說明理由如下：
      1.原證22第1頁（A）項所列第1、2艙13,900噸煤炭其中20
        %數量之稅金6,727.60元及5,507.97噸浸濕煤炭之卸貨
        費用9,721.57元，均係即使煤炭未浸濕，也是原告進口
        煤炭應支付之費用，並非原告於本件得請求賠償之項目
        ，自應予剔除。
      2.原證22第1頁（A）項所列之卡車運費6,477.37元及煤場
        租金11,015.94元，乃將第1、2艙浸濕之5,507.97噸煤
        炭暫放熲原煤場，等乾燥後再送交台化公司及南亞公司
        所額外支出之費用，應屬合理，但對於其金額，原告應
        予舉證。
      3.原證22第1頁（A）項所列之煤炭清洗費用55,079.70元
        ，根本子虛烏有，應予刪除。
      4.原證22第1頁（B）項所列第1、2艙13,900噸煤炭數量損
        失20%之貨價134,552元，不僅與原證6英德可公司公證
        報告所稱係5,507.97噸煤炭之數量損失20%不符外，且
        遠較台化公司、南亞公司所委託之國泰公證公司所作公
        證報告認定之第1、2、3、4、5艙煤炭僅各短少3.85385
        %及3.85384要多，顯不可採。更何況前述台化公司及南
        亞公司短收之數量，已由台化公司及南亞公司所投保之
        友聯產物保險公司予以理賠，原告根本未受有損害，自
        不得請求賠償，應予刪除。
      5.原證22第1頁（C）項所列第1、2艙13,900噸煤炭價值減
        少10%之金額67,276元，不僅無任何證據佐證，應予刪
        除外，其金額之計算亦不合理。蓋在前述第1頁（B）項
        既已列數量損失20％之貨價，表示所剩數量為80%，怎
        可又以100%之數量計算價值10%之損失？
      6.原證22第2頁（A）項所列第3、4、5艙18,663噸煤炭其
        中5%數量之稅金2,258.22元、卸貨費用1,647.01元及卡
        車費用1,097.38元，乃原告進口煤炭運交台化公司、南
        亞公司本應支出之費用，原告不得請求賠償，應予剔除
        。
      7.原證22第2頁（B）項所列上述5%數量之貨價45,164.46
        元，因完全無證據證明有該5%數量之短少，自應予刪除
        。
      8.原證22第2頁（B）項所列第3、4、5艙18,663噸煤炭價
        值減少10%之金額90,328.92元，不僅無任何證據佐證，
        應予刪除外，其金額之計算亦不合理，蓋在前述第2頁
        （B）項既已列數量損失5%之貨價，表示所剩數量為95%
        ，怎可又以100%之數量計算價值10%之損失？
      9.綜上，原告之訴縱有理由，其得請求之金額亦僅最多為
        17,493.31元，超過該金額之請求，應予駁回。
    (六)原告逾期主張因船長及海員等受僱人疏未注意保管、運送
      貨物，致貨物發生嚴重浸濕情事，已不法侵害貨主之權利
      云云，對照原告於起訴狀即主張被告及其受僱人疏未注意
      保管、運送貨物，致貨物嚴重短少，已不法侵害貨主即原
      告之所有權云云，顯然已主張侵權行為人為船長及海員等
      受僱人，則由於原告並未於95年2月20日卸貨完畢、發現
      貨物浸濕時起二年內對受僱人船長及海員起訴索賠，其侵
      權行為損害賠償請求權自已罹於時效。至於原告於其98年
      9月21日準備（五）狀第3頁改稱其無法知悉何人為侵權行
      為人云云，鑑於侵權行為之成立，必須確知誰為侵權行為
      人始可，原告既不知侵權行為人是誰，自不能要求被告SK
      公司及Aceline公司負侵權責任。原告基於侵權行為損害
      賠償請求權所為之請求，顯無理由，應予駁回。
    (七)並均聲明：1.原告之訴及假執行之聲請均駁回；2.訴訟費
      用由原告負擔；3.如受不利判決，願供擔保請准宣告免為
      假執行。
  四被告Excellent公司未於言詞辯論期日到場，亦未提出書狀
    為任何聲明或陳述。
參、得心證之理由：
  一以下事實為原告及到場應訴之被告明台公司、Aceline公司
    及SK公司所不爭執，並有相關訴訟資料在卷可證，足堪信為
    真實，本院即採為判決之基礎：
    (一)原告與被告SK公司於95年1月12日簽訂傭船契約，約定以
      ASIAN PRIME輪自印尼運送燃煤計32,563MT至台中港，且
      卸貨數量依卸貨港之吃水檢驗報告為準，並約定傭船契約
      之準據法為英國法。
    (二)95年1月31日簽發之原證1載貨證券載明託運人為PTINDO
      MINERATAMA PRAYASA，受貨人為中國國際商業銀行桃園分
      行指定之人，原告為受通知人，貨物為印尼燃煤32,563噸
      ，運費依傭船契約給付，且為清潔提單。
    (三)被告Excellent公司為SIAN PRIME輪之船舶所有權人；被
      告SK公司為ASIAN PRIME輪之傭船人；被告Aceline公司為
      該輪之船舶經理人。
    (四)上述貨載於95年2月10日抵達台中港，於同年月20日卸貨
      完畢，且已由原告受領並辦理提貨。
    (五)依原告向台塑企業總管理處提出之報價單所示（原證10）
      ，原告進口系爭貨物係以單價每公噸美金48.4元為基礎價
      格出售予台塑企業總管理處，實際售價依據交付貨物熱值
      調整，貨物數量依卸貨港公證公司之水呎為基礎。系爭貨
      物運抵台灣後，分別由台化公司及南亞公司買受，台化公
      司收受之數量為17, 563公噸、南亞公司收受之數量為15,
      000公噸
    (六)原告與被告明台公司於95年1月13日就原告自印尼進口之
      印尼煤，數量33,200MT（+/-10%）訂立保險契約，保險單
      號碼0151TBDIP00037，保險條款Institute Cargo Clauses
      （B）（即1982年協會貨物保險B條款）、被保險人為原告
      、受益人為中國國際商業銀行，保險金額USD1,606,880（
      NT51,420,160元）
    (七)本案信用狀已贖單，有領取進口單據通知書及匯款收據可
      證。
    (八)台化公司及南亞公司委託國泰公證公司對於系爭船舶為吃
      水檢查及監督卸貨，而依據國泰公證公司報告號碼CIC-06
      -060（A）及CIC-06-060（B）之吃水檢查項目皆記載：「
      本公司與船上大副於台中港卸貨前、後，一起檢查船的吃
      水。結果確定為：32,798.88噸」及監督卸貨項目皆記載
      ：「開艙時，本公司注意到所有貨物均以良好狀況堆存於
      1、2、3、4及5號船艙。貨物在本公司監督下，以抓斗卸
      到船邊卡車上。」
    (九)系爭貨物卸載後，除其中5,507.97公噸因原告聲稱水濕而
      暫時存放在台中煤場，於95年2月27日、28日始運交予台
      化公司及南亞公司外，其餘貨物皆於卸船後直接以卡車運
      交台化公司及南亞公司。
    (十)本件侵權行為準據法為中華民國法律。
  二本件原告主張其於95年1、2月間自印尼進口煤炭一批計32,
    563公噸，並交由被告等人以ASIAN PRIME輪運送，被告等人
    並簽發清潔之載貨證券，嗣後為貨主即原告持有而據以辦理
    提貨。系爭船舶於95年2月10日抵達台灣台中港，竟發現該
    批貨物發生短少濕損情事，原告因而受有美金431,346.18元
    之損害。而被告Excellent公司、Aceline公司及SK公司均為
    海商法上所稱之船舶所有人及運送人，應依海商法第62條、
    第63條及第74條規定，對系爭貨物在運送中所受損害負賠償
    之責；且被告Excellent公司、Aceline公司及SK公司對於系
    爭船舶之船長及海員係有監督管理之責，其為系爭船舶之船
    長及海員之僱用人，而因船長及海員等受僱人卻疏未注意保
    管、運送貨物，致貨物發生嚴重濕損情事，依民法侵權行為
    之規定，對原告所受損害，應負連帶賠償責任。又原告就系
    爭貨物已向被告明台公司投保貨物保險，系爭貨物既然於保
    險期間發生短少濕損，被告明台公司自應就系爭受損貨物負
    理賠責任等語。而被告明台公司、Aceline公司及SK公司則
    以上開情詞置辯。準此，本件應審究之爭點為：(一)系爭貨物
    之運送人為何人？(二)系爭貨物是否有濕損？(三)Excellent公
    司、Aceline公司及SK公司是否應負債務不履行或侵權行為
    之損害賠償責任？(四)原告主張之損害賠償金額是否合理？(五)
    系爭貨物如有發生濕損，是否為被告明台公司承保範圍？
  三系爭貨物之運送人為何人？說明如下：
    (一)原告與被告SK公司於95年1月12日簽訂傭船契約，約定以
      ASIAN PRIME輪自印尼運送燃煤計32,563MT至台中港，且
      卸貨數量依卸貨港之吃水檢驗報告為準，並約定傭船契約
      之準據法為英國法（不爭執事項(一)參照）。又原證1之載
      貨證券於右上角標明「To Be Used withCharter-Parties
      」（中譯：與傭船契約併用），並於中間之貨物明細欄記
      載：「Freight Payable as perC/P」（中譯：依傭船契
      約給付運費），足見本件載貨證券是依該傭船契約運送貨
      物所簽發，原告與被告SK公司間之關係，自應以該傭船契
      約為準，此核諸海商法第60條第2項規定：「以船舶之全
      部或一部供運送為目的之運送契約另行簽發載貨證券者，
      運送人與託運人以外載貨證券持有人間之關係，依載貨證
      券之記載。」亦明。
    (二)本件傭船契約之準據法為英國法，而英國1971年海上貨物
      運送條例係採1924年制定、1968年修正之海牙規則（即海
      牙威士比規則），依該規則第1條第（1）項及第3條第（3
      ）項之規定，「運送人」係指與託運人訂立運送契約之船
      舶所有人或傭船人；運送人或船長或運送人之代理人收受
      貨物後，因託運人之請求，應發給載貨證券。足見依英國
      法，所謂之運送人，係指與託運人簽訂運送契約之人，而
      船長或運送人之代理人係為運送人簽發載貨證券，故本件
      載貨證券右下角簽名欄之記載：「As Agent PT. Bahana
      Utama Line Kotabaru for and on behalf of the
      Master Capt.Than Htut of MV Asian Prime」（中譯：
      代理人PT.Bahama Utama Line Kotabaru代理Asian Prime
      輪船長Than Htut），即表示該載貨證券係船長代理人為
      運送人即被告SK公司所簽發。又我國海商法亦仿海牙規則
      所採之「運送人載貨證券」制度，於第53條規定：「運送
      人或船長於貨物裝載後，因託運人之請求，應發給載貨證
      券。」故依我國法，本件載貨證券亦係船長代理人為運送
      人即被告SK公司所簽發，與船東即被告Excellent公司無
      關，更與船舶經理人即被告Aceline公司無關。
    (三)本件載貨證券上並無被告Aceline公司之名稱，原告亦未
      提出以被告Aceline公司為運送人之契約，則原告僅以被
      告Aceline公司為本件船舶之經理人為由，主張Aceline
      公司亦應為本件貨物之濕損負運送人債務不履行責任，顯
      屬無據。
    (四)綜上，系爭貨物之運送人為被告SK公司，並非船東即被告
      Excellent公司，亦非船舶經理人即被告Aceline公司。
  四系爭貨物是否有濕損？說明如下：
    (一)系爭貨物於95年2月10日抵達台中港，於同年月20日卸貨
      完畢，且已由原告受領並辦理提貨（不爭執事項(四)參照）
      。而該等貨物卸載後，除其中5,507.97公噸因原告聲稱水
      濕而暫時存放在台中煤場，於95年2月27日、28日始運交
      予台化公司及南亞公司外，其餘貨物皆於卸船後直接以卡
      車運交台化公司及南亞公司（不爭執事項(九)參照）。
    (二)關於原告所稱系爭貨物其中5,507.97公噸受有濕損乙節，
      證人即台化公司、南亞公司所委託之國泰公證公司其職員
      己○○具結證稱：「（問：作該兩份鑑定報告時，有無製
      作其他的資料及拍攝照片等？）95年2月11日開始卸貨至
      20日為止，27、28日在熲原煤場做出貨數量的檢查，有55
      07.97噸部分因為很濕了所以台化、南亞拒收，所以先卸
      到熲原的煤場，後來熲原與台化、南亞協商後，台化、南
      亞決定要收該批貨，所以我們才去驗收。（問：鑑定報告
      的監督卸貨部分，所有的貨物均以良好狀態堆存於1、2、
      3、4及5號艙，與你剛剛陳述貨主有認為5507.97噸是很濕
      拒收有所不合，請說明。）剛打開艙的時候看起來是好的
      ，但是後來慢慢卸貨時發現底下愈來愈濕，台化、南亞即
      說太濕了他們不要，後來台化、南亞與熲原協商後，又表
      示要收，再通知我們去做檢查。該段只是敘述開艙時所見
      的情形。（問：開艙檢查時所發現非常潮濕的燃煤是因為
      何原因造成的？）水造成的，我們問船長為何會有水，船
      長就提出海事報告，表示該船航行中有遇到大風浪。（問
      ：5507.97噸的浸濕燃煤是在哪幾個船艙發現的？）第1、
      2艙，至於3、4、5應該多少有，但是運到熲原煤場都是第
      1、2艙的。」又證人即台化公司、南亞公司所委託之國泰
      公證公司其職員戊○○具結證稱：「（問：為何濕損部分
      會在第1、2艙，第3、4、5艙沒有濕損？）因第1、2艙在
      船頭，所以如果遇到海浪的話，應該比較容易進水，且與
      艙蓋的密合度也有關係。」（以上參見本院98年6月3日言
      詞辯論筆錄）。另證人即熲原公司所委託之英德可公證公
      司職員辛○○證稱：「（問：檢測報告第二點所述打開艙
      口前發現艙口沒有蓋帆布，請說明。）船到台中港時，第
      1、2艙的艙口沒有蓋帆布，所以橡膠氧化了，第3、4、5
      艙也沒有蓋帆布，但是橡膠氧化的比較不明顯，艙蓋如果
      是液壓式比較密閉，所以不用蓋帆布，但是本件的船艙是
      一片一片蓋上去的，所以需要蓋帆布。」（參見本院98年
      8月31日言詞辯論筆錄）。由此可知，系爭貨物確實受有
      濕損，其原因為存放系爭貨物之船艙艙蓋未覆蓋帆布，於
      航行中遇到大風浪而遭海水浸濕。
  五被告Excellent公司、Aceline公司及SK公司是否應負債務不
    履行或侵權行為之損害賠償責任？說明如下：
    (一)我國海商法繼受海牙規則之精神採「運送人載貨證券」制
      度，因此其責任體系可謂以「運送人」為主體。海商法第
      62條關於船舶適航能力之規定，雖將「運送人」及「船舶
      所有人」並列（第63條運送人之處理義務則僅列運送人而
      已），又於第69條、第70條、第71條及第73條規定不負責
      事由，亦將「運送人」及「船舶所有人」同列，惟此係受
      海牙規則或海牙威士比規則乃至英美等國「對物訴訟」之
      影響，誤以為「船舶」即為「船舶所有人」所致。實則於
      「運送人載貨證券」制度下，「船舶所有人」與運送人並
      列，殊無意義（參見楊仁壽著《海上貨損索賠》第二版，
      頁120、121）。準此以解，原告引據海商法第63條規定，
      請求船舶所有人即被告Excellent公司就系爭貨損應負損
      害賠償責任，於法尚有未合。
    (二)又海商法第21條第1項規定：「船舶所有人對下列事項所
      負之責任，以本次航行之船舶價值、運費及其他附屬費為
      限：一在船上、操作船舶或救助工作直接所致人身傷亡或
      財物毀損滅失之損害賠償。二船舶操作或救助工作所致權
      益侵害之損害賠償。但不包括因契約關係所生之損害賠償
      。三沈船或落海之打撈移除所生之債務。但不包括依契約
      之報酬或給付。四為避免或減輕前二款責任所負之債務。
      」（即船舶所有人責任限制之規定）；第2項規定：「前
      項所稱船舶所有人，包括船舶所有權人、船舶承租人、經
      理人及營運人。」而該規定之增訂理由（88年）為：「係
      參酌1976年公約第一條內容對享有責任限制權之船舶所有
      人之含括範圍。其中『船舶所有權人』係指航行船舶依船
      舶登記法所登記之船舶所有權人；『船舶承租人』係指就
      航行船舶與船舶所有權人訂有光船租賃契約之傭船人；『
      經理人』係指就航行船舶受委任經營其航運業務之人；『
      營運人』係指航行船舶之船舶所有權人、船舶承租人、經
      理人以外有權為船舶營運之人。」準此可知，海商法第22
      條第2項係擴大船舶所有人為包括船舶所有人、船舶承租
      人、經理人及營運人，使之均得主張責任限制，以平衡債
      權人因增加賠償數額之利益規定。原告於本件貨物運送依
      傭船契約行使權利時，引據海商法第21條第2項規定，主
      張因被告Excellent公司為船舶所有權人、被告Aceline公
      司為船舶經理人，彼等均應與被告SK公司就原告之貨損負
      損害賠償責任云云，顯非適法。
    (三)系爭貨物之運送人為被告SK公司，已如前述。而被告SK公
      司既然以系爭船舶履行其運送契約之義務，則該船舶之船
      員，自應認為是被告SK公司履行其運送契約之輔助人；而
      就侵權行為之法律關係而言，則亦僅屬被告SK公司之受僱
      人，均與被告Excellent公司、Aceline公司無涉。
    (四)據上，原告僅得對運送人即被告SK公司依債務不履行或侵
      權行為之法律關係請求海上貨損索賠。
  六原告主張之損害賠償金額是否合理？說明如下：
    (一)原告以原證22之濕損計算表、原證6之公證報告、原證11
      及13之品質檢驗表、原證12及14之索賠處理單，主張其受
      有請求金額美金432,560.12元之損害，惟查：原證22之濕
      損計算表（係原證2濕損計算表之修正），其相關數據係
      援引原證6英德可公證公司出具之檢測報告所載數據而來
      ，已據原告自承在卷。而證人即英德可公證公司之職員辛
      ○○具結證稱：「（問：提示原證六英德可公司出具之檢
      測報告，該份報告是何人製作？）該份報告是我在碼頭做
      檢測後提供資料給公司的總經理，由公司的總經理David
      Huang製作。（問：該份檢測報告關於第1、2艙送往熲原
      煤場5507.97公噸的燃煤數量損失百分之二十、品質損失
      百分之十，是如何檢測的？）因為煤炭有泡過海水，一定
      要清洗過，但是清洗煤炭後其顆粒、粉狀有流失掉，我請
      熲原公司提供給我他們以前處理過類似情況的相關資料，
      我就依據他們提供給我的資料做該份報告，認為數量損失
      百分之二十。煤炭泡過海水還會有殘餘的價值，但是清洗
      過品質會受影響，價值的損失是百分之十。（第3、4、5
      艙煤炭部分品質損失百分之五、價值損失百分之十，其依
      據為何？）如前所述，但是第3、4、5艙泡海水較不嚴重
      ，第3、4、5艙也有送到熲原煤場，因為熲原煤場有可以
      存放煤炭的地方，我依據他們提供給我的資料做出上開損
      失百分比，5507.79公噸是泡水比較嚴重的部分是分開堆
      放。（問：熲原公司所提供的資料是什麼資料？）處理煤
      炭的費用、損失多少等資料。（問：本件檢測報告是受何
      人委託製作？）熲原公司。（該份報告的申請人為何是記
      載原告公司？）不清楚。因為本公司是接受熲原公司的委
      託。（問：本件既然主張是熲原公司委託英德可做檢測，
      為何你們在評估燃煤濕損的損害時，要依據熲原公司所提
      供的資料做判斷？）熲原公司曾經處理過煤損的問題，對
      這個比較專業。（問：就數量、品質損失部分，你依照何
      項資料定上開損失百分比？）我依照熲原公司提供給我的
      資料做的，除了熲原公司提供的資料外，我就沒有參考其
      他的資料了。（問：你是否有看到清洗煤炭的過程？）我
      沒有看到清洗的過程。（問：所有的費用都是熲原公司提
      供給你的資料？）是的。（問：你如何計算品質損失百分
      之十的依據？）多少我不清楚，熲原公司提供數據給我，
      我就做此評估。」等語（參見本院98年8月31日言詞辯論
      筆錄）。由此可知，英德可公證公司出具之檢測報告，係
      完全依照熲原公司（其代表人同為原告公司之代表人，且
      營業處所相同）所提供之數據資料製作，難謂有何公證機
      構之專業判斷可言，自無參憑價值。從而原證22之濕損計
      算表，尚難採為認定系爭貨物所受濕損數額之依據。
    (二)據上，依證人辛○○證詞，可知其完全是根據委託人熲原
      公司指示，依其提供之資料及數據，做成浸濕之5,507.97
      噸煤炭會因清洗而損失數量20%，價值減少10%之結論，完
      全無任何專業知識、經驗或證據佐證，亦乏公正客觀性，
      其更未親身目睹該浸濕煤炭之所謂清洗過程，則其所為之
      結論，自無可採。故英德可公證公司檢測報告認為浸濕之
      5,507.97噸煤炭，其數量損失20%、價值減少10%，均非事
      實，原告就此部分所為之請求，即其原證22第1頁之（B）
      、（C）項所列金額美金134,552元及67,276元，均應予刪
      除。又辛○○稱第3、4、5艙之煤炭泡海水較不嚴重，也
      送到熲原煤場，其是依據熲原煤場提供之資料，評估此部
      分煤炭之品質損失5%、價值減少10%云云。惟第3、4、5艙
      煤炭於卸載後即直接以卡車運交台化公司及南亞公司（不
      爭執事項(九)參照），足見並無損失數量5%及價值減少10%
      之情事，故英德可公證公司檢測報告所為品質損失5%、價
      值損失10%，及原證22第2頁之（B）（C）項所列金額45,
      164.46元及90,328.92元，均應予刪除。
    (三)系爭貨物其第1、2艙煤炭確有遭海水浸濕，惟原告所受之
      損害，應認為僅有原證22第1頁（A）項所載之卡車運費6,
      477.37元及煤場租金11,015.94元，合計17,493.31元而已
      ，其理由如下：
      1.原證22第1頁（A）項所列第1、2艙13,900噸煤炭其中20
        %數量之稅金6,727.60元及5,507.97噸浸濕煤炭之卸貨
        費用9,721.57元，均係即使煤炭未浸濕，也是原告進口
        煤炭應支付之費用，並非原告於本件得請求賠償之項目
        ，自應予剔除。
      2.原證22第1頁（A）項所列之卡車運費6,477.37元及煤場
        租金11,015.94元，乃將第1、2艙浸濕之5,507.97噸煤
        炭暫放熲原煤場，等乾燥後再送交台化公司及南亞公司
        所額外支出之費用，應屬合理。
      3.原證22第1頁（A）項所列之煤炭清洗費用55,079.70元
        ，因原告並未舉證證明有清洗煤炭，應予刪除。
      4.原證22第1頁（B）項所列第1、2艙13,900噸煤炭數量損
        失20%之貨價134,552元，並無證據可資證明，應予刪除
        。
      5.原證22第1頁（C）項所列第1、2艙13,900噸煤炭價值減
        少10%之金額67,276元，並無任何證據佐證，應予刪除
        。
      6.原證22第2頁（A）項所列第3、4、5艙18,663噸煤炭其
        中5%數量之稅金2,258.22元、卸貨費用1,647.01元及卡
        車費用1,097.38元，乃原告進口煤炭運交台化公司、南
        亞公司本應支出之費用，原告不得請求賠償，應予剔除
        。
      7.原證22第2頁（B）項所列上述5%數量之貨價45,164.46
        元，因無證據證明有該5%數量之短少，應予刪除。
      8.原證22第2頁（B）項所列第3、4、5艙18,663噸煤炭價
        值減少10%之金額90,328.92元，並無任何證據佐證，應
        予刪除。
      9.綜上，原告得請求之金額為17,493.31元，其餘超過該
        金額之請求，則屬無據。
  七系爭貨物如有發生濕損，是否為被告明台公司承保範圍？說
    明如下：
    (一)原告與被告明台公司於95年1月13日就原告自印尼進口之
      印尼煤，數量33,200MT（+/-10%）訂立保險契約，保險單
      號碼0151TBDIP00037，保險條款Institute Cargo Clauses
      （B）（即1982年協會貨物保險B條款）、被保險人為原告
      、受益人為中國國際商業銀行，保險金額USD1,606,880（
      不爭執事項(六)參照）。而系爭貨物確實受有濕損，其原因
      為存放系爭貨物之船艙艙蓋未覆蓋帆布，於航行中遇到大
      風浪而遭海水浸濕，已如前述，則依協會貨物保險B條款
      第1條第1項2.3款規定：「本保險承保因海水、湖水或河
      水之侵入，船舶、駁船、封閉式運輸工具、貨櫃、貨箱或
      儲貨處所所引起的損失。」及協會貨物保險B條款第1條第
      8項規定：「本保險自所保貨物離開本保險單所載起運地
      點的倉庫或儲存處所時開始生效，並於通常的運輸過程中
      繼續有效，以起運輸至本保險單所載目的地之受貨人或其
      他最終倉庫或儲存處所。」系爭貨物既然是因海水侵入船
      舶，且是於承保期間發生，足見本件損害確為系爭保險單
      所承保之範圍，原告自得依此向被告明台公司為本件請求
      。
    (二)按海商法第138條規定：「貨物損害之計算，依其在到達
      港於完好狀態下應有之價值，與其受損狀態之價值比較定
      之。」準此，保險人對於保險標的物受損時應負之賠償責
      任，係以保險標的物在到達港完好狀態時之價值，與受損
      狀態時之價值之差價為計算標準。亦即保險人所負之賠償
      責任，只限於保險標的物因毀損所減損之價值，並不包括
      被保險人所喪失之期待利益或保險標的物本身以外之損失
      。茲查，原告進口系爭貨物之目的係轉售予台塑關係企業
      之台化公司、南亞公司，因此原告所得請求賠償之金額，
      即應以系爭貨物在台中港卸載時完好狀態下台化公司、南
      亞公司應支付之價金，與在潮濕狀態下該二家公司支付之
      價金，兩者間之差價為計算標準。而依原證10號買賣契約
      第8條規定，系爭貨物之基礎價格雖為每噸美金48.4元，
      但依第9條規定，系爭貨物之實際單價應依熱值作調整。
      基此，因系爭貨物在裝載港之熱值只有6290kcal/kg（以
      下單位省略），較買賣契約約定之6300低，故依買賣契約
      第9條規定，系爭貨物之單價為每噸48.323元（計算式：
      48.4元×《6,300-6,290》÷6,300=48.323元）。以每噸
      48.323元為計算標準，台化公司收貨數量17,563噸，應支
      付之價金為848,696.85元（計算式：48.323元×17,563=
      848,696.85元）；南亞公司收貨物數量為15,000噸，應支
      付之價金為724,845元（計算式：48.323元×15,000=724,
      845）。而依原告致台塑企業總管理處函記載，台化、南
      亞公司均已給付前開價金之九成（90%）。既然原告進口
      系爭貨物係為出售予台化公司、南亞公司，因此若原告可
      取得全部價金，即不能認為受有損失。如前所述，依買賣
      契約第8、9條規定，系爭貨物於完好狀態下每噸售價為48
      .323 元，而台化公司、南亞公司已給付90%價金，因此原
      告未取得之價金，只剩價金之10%即157,354.18元。而依
      被告明台公司所提被證3號文件記載，台化公司、南亞公
      司並非拒付該剩餘之一成價金，而係主張因原告交付之貨
      物品質異常，向原告求償154,853.35元（台化公司：83,
      520.85元，南亞公司：71,332.5元），其計算標準為：(1)
      以取樣貨物之檢驗熱值5,681為計算標準。(2)應付款單價
      ：48.4元×5,681/6300=43.6445元。(3)每噸扣款金額：48
      .4 元-43.6445元=4.7555元。(4)台化公司收料17,563噸，
      每噸扣4.7555元，扣款金額為83,520.85元。(5)南亞公司
      收料15,000噸，每噸扣4.7555元，扣款金額為71,332.5元
      （被告明台公司所提被證4號台塑關係企業致原告電子郵
      件影本1紙參照）。而台化公司、南亞公司雖向原告請求
      賠償154,853.35元，惟查：台化公司、南亞公司前開求償
      金額，係以全部貨物32,563噸為計算基礎。然依英德可公
      證公司及國泰公證公司出具之公證報告記載，系爭貨物卸
      載時潮濕之數量只有5,507.97噸，因此應以5,507.97噸為
      計算標準，而非全部貨物數量32,563噸；又台化公司、南
      亞公司前開求償金額，係以買賣契約約定之基礎價格48.4
      元及熱值6,300為計算基礎。然系爭貨物在裝載港之熱值
      只有6,290，則系爭貨物縱使在海上運送途中未受潮，則
      其在台中港卸載時完好狀態下之熱值亦只有6,290，而依
      原證10號買賣契約第8、9條規定，系爭貨物之單價為48.
      323元，台化公司、南亞公司對接收貨物取樣檢驗之熱值
      為5,681，則原告請求之金額，應以系爭貨物在卸載港完
      好狀態下之熱值6,290及單價48.323元為計算標準。亦即
      原告得請求賠償之金額為系爭貨物熱值為6,290時之售價
      ，與熱值為5,681時之售價之差額。基此，原告得請求賠
      償之每噸價額為4.6786元（計算式：48.323元×《0000-
      0000》÷6290=4.6786元）。而因系爭貨物受損數量為5,
      507.9噸，而每噸減損之價額為4.6786元，故原告因系爭
      貨物潮濕受損所受之損失為25,769.2609元（計算式：4.
      6786元×5,507.9=25,769.2609元）。從而，原告依保險
      契約得向被告明台公司請求賠償之金額為美金25,769.26
      元。
    (三)末按海商法第126條規定：「關於海上保險，本章無規定
      者，適用保險法之規定。」第150條規定：「（第1項）保
      險人應於收到要保人或被保險人證明文件後三十日內給付
      保險金額。（第2項）保險人對於前項證明文件如有疑義
      ，而要保人或被保險人提供擔保時，仍應將保險金額全部
      給付。」又保險法第34條規定：「（第1項）保險人應於
      要保人或被保險人交齊證明文件後，於約定期限內給付賠
      償金額。無約定期限者，應於接到通知後十五日內給付之
      。（第2項）保險人因可歸責於自己之事由致未在前項規
      定期限內為給付者，應給付遲延利息年利一分。」綜合前
      開規定可知：
      1.海商法第150條第1項既然已明文規定保險人給付保險金
        之期間，係自收到要保人或被保險人證明文件後30日內
        ，則保險法第34條第1項規定即無適用之餘地。
      2.依海商法第150條第2項規定反面解釋，若保險人對要保
        人或被保險人提供之證明文件（應係指證明保險事故發
        生及損失金額之文件）有疑義，除非要保人或被保險人
        提供擔保，否則保險人即無應要保人或被保險人之要求
        給付保險金之義務。基此，海上保險人未依要保人或被
        保險人要求給付保險金，既然係依前開海商法之規定，
        自無保險法第34條第2項規定之適用，而應回歸民法第
        203條之適用。
      3.縱然海上保險有保險法第34條第2項之適用，若保險人
        係因對要保人或被保險人交付之證明文件有疑義，且要
        保人或被保險人未提供擔保，致保險人未於收到要保人
        或被保險人提供之證明文件30日內給付保險金，則因保
        險人未給付保險金係依據海商法第150條第2項之規定，
        係依據法律規定所為之行為，因此不能認定保險人未給
        付保險金有可歸責於自己之事由。
      4.保險法第34條第2項立法目的，係為避免保險人藉故推
        諉保險責任及遲延給付保險金，因此適用保險法第34條
        第2項之要件，必須要保人或被保險人已交齊證明文件
        。而所謂「交齊證明文件」，係指要保人或被保險人交
        付之文件，依一般客觀標準，已足以證明保險事故之發
        生及得請求之保險金額。基此，不能認為要保人或被保
        險人有交付證明文件，即認為其已交齊證明文件。蓋若
        要保人或被保險人交付之證明文件，依一般客觀標準判
        斷，無法證明保險事故之發生或得請求之保險金額，而
        仍強令保險人依被保險人之請求給付保險金，對保險人
        所課之責任未免過重，而對被保險人之保護則過當，且
        將迫使保險人將此不利益轉嫁至保費上，則對廣大之要
        保人亦屬不利。茲原告起訴時所檢附之證據，除原證5
        號得以證明兩造間有訂立海上貨物運輸保險契約外，並
        無證據足以證明保險事故之發生及求償金額為何。蓋兩
        造間約定之保險條款為ICC(B)條款，被告明台公司只針
        對特定事故所造成之貨物毀損滅失負賠償責任，而原告
        提出之原證2號並未記載造成系爭貨物潮濕之原因，且
        未檢附任何證據證明其上所列之損失內容及金額為真，
        因此單憑原證2號並不足以證明系爭貨物有潮濕受損，
        更不足以證明其濕損係因海水滲入，亦無法證明原告確
        實受有其上記載金額之損失。因此不能僅依原證2號，
        即認為原告已交齊證明文件。又原告雖提出原證6號英
        德可公證公司製作之公證報告，惟該報告上並未記載貨
        物潮濕之原因係因海水滲入，且對其所記載之損失項目
        、金額未檢附任何證明文件，該公證報告之記載亦不足
        採信，因此亦不能證明原告已交齊證明文件。
      5.綜上，本件有關保險契約部分，應適用海商法之規定，
        而無保險法第34條第1、2項之適用。又縱使有保險法第
        34條第2項之適用，惟因原告交付之文件，無法證明系
        爭貨物之潮濕係因承保之事故所致，且無法證明受損金
        額，因此不能認為已交齊證明文件。故被告明台公司未
        給付保險金，非因可歸責於自己之事由，被告明台公司
        自無庸給付依年息百分之十計算之遲延利息，而應以年
        息百分之五計算，始為適法。
  八綜上所述，原告依保險契約請求被告明台公司給付美金25,
    769.26元，及自起訴狀繕本送達被告明台公司之翌日即96年
    2月8日起至清償日止按週年利率百分之五計算之遲延利息；
    暨依傭船契約請求被告SK公司給付美金17,493.31元，及自
    起訴狀繕本送達被告SK公司之翌日即97年5月22日起至清償
    日止按週年利率百分之五計算之遲延利息，為有理由，應予
    准許，爰判決如主文第一、二項所示。惟因被告明台公司依
    保險契約給付原告前述金額後，得代位行使原告對被告SK公
    司之損害賠償債權，爰並諭知如主文第三項所示。此外，原
    告其餘逾前開部分之請求，則無理由，應予駁回。
  九兩造各自陳明願供擔保請准宣告假執行及免為假執行，於原
    告勝訴部分，經核均與法律規定相符，爰分別酌定相當擔保
    金額准許之。至於原告敗訴部分，其假執行之聲請，因失所
    依附，應予駁回。
  十本件事證已臻明確，兩造其餘攻擊防禦方法，核與判決結果
    不生影響，爰不逐一論述。
  十一本件訴訟費用，應由兩造依其勝敗比例分擔。
肆、一造辯論、訴訟費用負擔、宣告假執行及免為假執行之依據
    ：民事訴訟法第385條第1項前段、第79條、第85條第2項、
    第390條第2項、第392條第2項。
中    華    民    國    98    年    10    月    16    日
                  民事第三庭    法  官  游文科
正本係照原本作成。
如對本判決上訴，須於判決送達後20日內向本院提出上訴狀。
中    華    民    國    98    年    10    月    16    日
                                書記官


司法院資訊處製作；財團法人民間司法改革基金會備份。
